臺灣彰化地方法院刑事判決
109年度交訴字第114號
公  訴  人  臺灣彰化地方檢察署檢察官
被      告  劉嘉倫


上列被告因過失致死案件，經檢察官提起公訴（109年度調偵字
第400號），被告於準備程序進行中，就被訴事實為有罪之陳述
，經本院合議庭裁定由受命法官獨任進行簡式審判程序，判決如
下： 
    主    文
劉嘉倫因過失致人於死，處有期徒刑陸月，如易科罰金以新臺幣
壹仟元折算壹日。
    犯罪事實
一、劉嘉倫於民國109年4月15日早上，駕駛車牌號碼000-0000號
    自用小貨車，沿彰化縣福興鄉沿海路3段由南往北方向行駛
    ，嗣於同日9時15分許，途經該路段100號附近，應注意汽車
    行駛時，應注意車前狀況，並隨時採取必要之安全措施，而
    依當時天候晴、日間自然光線、村里道路、速限50公里、直
    路、一般車道、路面鋪裝柏油、乾燥、無障礙物、視距良好
    等情，並無不能注意之情事，竟超速且疏未注意前方許再添
    所騎乘腳踏車（即自行車）行車動向，在該自行車原行駛外
    側車道後往左變換車道時，亦未注意變換車道時應讓直行車
    先行及安全距離，致劉嘉倫不及採取必要之防止措施，不慎
    碰撞該自行車（沿同路段同向騎乘），致許再添受有顱顏創
    傷併骨折、胸廓粉碎性骨折併氣血胸等嚴重創害，經送醫急
    救後，仍因傷重於同日9時35分許不治死亡。被告則於警方
    到場處理時，在未經有偵查犯罪職權機關或公務員發覺其為
    犯人前，主動向到現場處理之彰化縣警察局交通警察隊鹿港
    分隊警員自首為肇事者並接受裁判。
二、案經許再添之子許士禮告訴臺灣彰化地方檢察署檢察官偵查
    後起訴。
　　理    由
一、本案被告所犯係死刑、無期徒刑、最輕本刑為3 年以上有期
    徒刑以外之罪，其於準備程序就前揭被訴事實為有罪之陳述
    ，經受命法官告知簡式審判程序之旨，並聽取其與公訴人之
    意見後，本院認無不得或不宜改依簡式審判程序進行之處，
    爰依刑事訴訟法第273條之1第1項、第284條之1 裁定由受命
    法官獨任進行簡式審判程序，合先敘明。
二、證據名稱：　
　  ㈠告訴人許士禮於警詢、偵查及本院審理時之指述。
    ㈡現場照片、蒐證照片及監視器攝影影像翻拍照片共14張。
    ㈢道路交通事故現場圖、道路交通事故調查報告表（一）、
      （二）-1、彰濱秀傳紀念醫院病歷摘要、110報案紀錄單
      、車輛詳細資料報表各1件。
　　㈣彰化地方檢察署勘驗筆錄、檢驗報告書、相驗屍體證明書
      各1件。 
　　㈤交通部公路總局臺中區監理所彰化縣區車輛行車事故鑑定
      會鑑定意見書（彰化縣區0000000案）、交通部公路總局
      車輛行車事故覆議會覆議意見書（0000000案）各1件。
　　㈥被告劉嘉倫之自白。
　三、論罪科刑：
    ㈠按汽車行駛時，駕駛人應注意車前狀況，並隨時採取必要
      之安全措施；行車速度，依速限標誌或標線之規定，道路
      交通安全規則第94條第3項、第93條第1項前段分別定有明
      文。又慢車行駛之車道，應在劃設之慢車道上靠右順序行
      駛，在未劃設慢車道之道路，應靠右側路邊行駛（自行車
      為慢車種類之一，規定於該規則第6條第1項）；慢車在同
      一車道行駛時，後車與前車之間應保持隨時可以煞停之距
      離；變換車道時，應讓直行車先行，並應注意安全之距離
      ，同規則第124條第3項第1款、第4項復有明文。被告駕車
      行經前揭路段，而依當時天候晴等情況，並無不能注意之
      情事，竟超速且疏未注意前方被害人許再添所騎乘自行車
      行車動向，在該自行車原行駛外側車道後往左變換車道時
      ，不及採取必要之防止措施，不慎碰撞該自行車，是核被
      告劉嘉倫所為，係犯刑法第276條之過失致死罪。至於被
      害人許再添騎乘自行車於外車道往左變換至內側車道，亦
      未注意變換車道時應讓直行車先行及安全距離，致2車發
      生碰撞，此一過失不影響被告前揭過失行為之認定，附此
      敘明。
　　㈡被告在未經有偵查犯罪職權機關或公務員發覺其為犯人前
      ，主動向到現場處理之彰化縣警察局交通警察隊員林分隊
      警員自首為肇事者並接受裁判，有彰化縣警察局道路交通
      事故肇事人自首情形紀錄表1份附卷可佐（見相驗卷第39
      頁），爰依刑法第62條前段之規定減輕其刑。
　　㈢爰審酌被告為高職肄業，自述沒有特殊專長，目前以打零
      工、跟菜車、搬運等工作維生，每月收入約新臺幣（下同
      ）2萬至2萬5,000元不等，與父母、弟弟同住，家裡的經
      濟靠弟弟及母親維持，其所賺取的金錢供自己花用之生活
      情況，並考量其因超速行駛，且疏未注意車前狀況而致發
      生本案車禍，被告之行為經交通部公路總局臺中區監理所
      彰化縣區車輛行車事故鑑定會鑑定及交通部公路總局車輛
      行車事故覆議會覆議，均認為有如上過失程度，有交通部
      公路總局臺中區監理所彰化縣區車輛行車事故鑑定會鑑定
      意見書（彰化縣區0000000案）及交通部公路總局車輛行
      車事故覆議會覆議意見書（0000000案）在卷可稽，暨其
      犯後坦承犯行，然未能與被害者家屬達成和解，以及其所
      生危害等一切情狀，量處如主文所示之刑，並諭知易科罰
      金之折算標準。
　　㈣至於被害者家屬即告訴人許士禮表示伊父親雖沒有靠右行 
      行駛違規，而靠左靠右行駛是沒有罰責，本件車禍之自行
      車未靠右行駛應非肇事主因，而被告超速是嚴重違規，被
      告有3至5秒的反應時間，卻未能妥適處理致發生死亡車禍
      ，被告之責任很嚴重，並非只有保險公司評估可理賠的20
      萬元（扣除強制責任險的200萬元）云云。告訴人此所指
      之違規罰責乃指行政罰鍰，與刑事之責任認定不同，本院
      認被告有如上所述之過失，亦不因死者之過失而影響其刑
      事責任過失認定，併予敘明。
據上論斷，應依刑事訴訟法第273條之1第1項、第299條第1項前
段、第310條之2、第454條，判決如主文。
本案經檢察官劉智偉提起公訴，檢察官廖偉志到庭執行職務。
中　　華　　民　　國　　110 　年　　3 　　月　　24　　日
                  刑事第五庭  法  官  李淑惠
以上正本證明與原本無異。
如不服本判決應於收受判決後20日內向本院提出上訴書狀，並應
敘述具體理由；其未敘述上訴理由者，應於上訴期間屆滿後20日
內向本院補提理由書（均須按他造當事人之人數附繕本）「切勿
逕送上級法院」。
告訴人或被害人對於判決如有不服具備理由請求檢察官上訴者，
其上訴期間之計算係以檢察官收受判決正本之日期為準。
中　　華　　民　　國　　110 　年　　3 　　月　　24　　日
                              書記官  黃國源 
附錄本案論罪科刑法條
第 276 條
（過失致死罪）
因過失致人於死者，處五年以下有期徒刑、拘役或五十萬元以下
罰金。